【裁判字號】    98,交抗,1792
【裁判日期】    980813
【裁判案由】    違反道路交通管理處罰條例
【裁判全文】
臺灣高等法院交通事件裁定            98年度交抗字第1792號
抗  告  人
即受處分人  甲○○
上列抗告人因違反道路交通管理處罰條例案件，不服臺灣臺北地
方法院九十八年度交聲字第二一七二號，中華民國九十八年六月
三十日裁定（原處分案號：北市裁字第裁二二─Ａ000000
00號），提起抗告，本院裁定如下：
    主  文
抗告駁回。
    理    由
一、原裁定意旨略以：受處分人甲○○於民國（下同）九十七年
    十一月二十日下午三時五十四分許，騎乘車牌號碼○○五─
    ＢＥＢ號重型機車，由南往北行經最高速限五十公里之臺北
    市大安區○○○路○段一七九號前，為設於該處之固定式雷
    達測速照相儀器測得行車速度為六十二公里並予拍照存證，
    經臺北市政府警察局大安分局員警採證後，以該車輛有「限
    速五十公里，經測時速六十二公里，超速十二公里未滿二十
    公里」之違規事實，依道路交通管理處罰條例第四十條規定
    ，逕行掣單舉發。嗣受處分人於舉發通知單上所載應到案日
    期前提出陳述，經原處分機關函請舉發單位調查結果，認其
    確有前開違規行為，原處分機關乃於九十八年五月二十五日
    依道路交通管理處罰條例第四十條、第六十三條第一項第一
    款（原裁決書漏引第六十三條第一項第一款）之規定，裁處
    受處分人罰鍰新臺幣一千二百元，並記違規點數一點。原處
    分核無違誤，受處分人之異議為無理由，應予駁回等語。
二、抗告意旨略以：建國南路二段一七九號前之道路分為高架道
    路（限速七十公里）及平面道路（限速五十公里），無人操
    作固定式雷達測速器裝置於兩者間之安全島上。雷達測速器
    所測得之速率與車輛經過地面感應線圈位置後啟動照相機拍
    攝影像內容無一定關係，因雷達測速器所測得之速率，須等
    待車輛到達地面感應線圈位置後，始能啟動照相機拍攝影像
    ，因此車輛到達地面感應線圈位置前有一段時間差，而且雷
    達測速器之測速原理與地面感應線圈之感應原理並無關係。
    感應線圈式測速器，警政署於九十七年一月十七日通令停用
    ，因此警政署出爾反爾欺騙用路人，已於九十八年三月一日
    向臺北地檢署遞送告發狀。目前警方所使用之測速器分為：
    雷射測速器（包括無人操作固定式雷達測速照相桿、移動式
    雷達測速照相機、行進間雷達測速照相系統、車掛式雷達測
    速器）及雷射雷達測速器（包括移動式雷射雷達測速器、手
    持式雷射雷達測速器）。目前測速器均由各縣市警局自行購
    買，並無一定規格，因此執法使用之測速器應就運動測試之
    測速器及車輛性能測試之測速器予以區分云云。
三、按行車速度，依速限標誌或標線之規定，道路交通安全規則
    第九十三條第一項定有明文。次按汽車駕駛人，行車速度超
    過規定之最高時速，處新臺幣一千二百元以上二千四百元以
    下罰緩，並記違規點數一點，道路交通管理處罰條例第四十
    條、第六十三條第一項第一款分別定有明文。
四、經查，本件抗告人即受處分人甲○○於九十七年十一月二十
    日下午三時五十四分許，騎乘車牌號碼○○五─ＢＥＢ號重
    型機車，由南往北行經臺北市大安區○○○路○段一七九號
    前，因該路段行車限速為五十公里，惟經設置於該路段之固
    定式雷達測速儀器測得抗告人當時駕車時速為六十二公里，
    計超速十二公里，經臺北市政府警察局大安分局交通警察大
    隊掣單舉發等事實，此有臺北市政府警察局北市警交大字第
    Ａ00000000號舉發違反道路交通管理事件通知單、
    臺北市交通事件裁決所北市裁字第裁二二─Ａ000000
    00號違反道路交通管理事件裁決書乙紙及違規採證照片等
    附卷（原審卷第九頁至第十一頁參見）可稽。且查目前國內
    警察機關取締之測速設備共有三種，其中「雷達測速器」、
    「雷射測速器」均符合檢定標準，僅「感應線圈測速設備」
    因於我國尚未有檢驗設備，無法確保其準確性，致以「感應
    線圈測速設備」舉發之交通違規案件偵測數據存有爭議。至
    以「雷達測速器」或「雷射測速器」舉發之交通違規案件，
    其舉發仍屬有據，尚不得遽認舉發有所違誤。而本件交通違
    規採證照片所使用之測速設備係「雷達測速器」，測速照相
    原理係以發射雷達波，依都卜勒原理由折回雷達波頻率之變
    化偵測車速，並非「感應線圈測速設備」，且雷達測速器材
    本身，係通過經濟部標準檢驗局國家標準檢驗合格，領有檢
    驗合格證書，此有臺北市政府警察局大安分局九十八年二月
    十九日北市警安分交字第○九八三○四七三五○○號函暨函
    覆之經濟部標準檢驗局九十七年八月八日Ｍ0000000
    0號雷達測速儀器檢定合格證書各一份附卷（原審卷第十八
    頁、第十九頁參見）足憑，是以本件舉發照片既係依檢定合
    格之測速儀所取得之證據資料，足認為正確無誤，抗告人上
    揭違規超速行為堪以認定。抗告人抗告意旨僅泛稱該固定式
    雷達測速儀器所測得之速率與車輛經過地面感應線圈位置後
    啟動照相機拍攝影像內容無一定關係，且感應線圈式測速器
    於九十七年一月十七日通令停用，警政署竟出爾反爾欺騙用
    路人，執法使用之測速器應就運動測試之測速器及車輛性能
    測試之測速器予以區分云云，惟本件交通違規採證照片所使
    用之測速設備為「雷達測速器」，已如前述，抗告人非但未
    提出本件「雷達測速器」所測得之數據有何錯誤之證明，且
    將「雷達測速器」與「感應線圈測速設備」混為一談，是上
    開所指，自難認有理由。綜上，抗告人確有騎乘上開重型機
    車於前揭時、地有超速行駛之違規行為，原審法院因認原處
    分機關就抗告人之上開違規行為，依據道路交通管理處罰條
    例第四十條、第六十三條第一項第一款（原裁決書漏引第六
    十三條第一項第一款）之規定，裁處受處分人罰鍰新臺幣一
    千二百元，並記違規點數一點，核無違誤，而駁回抗告人於
    原審法院之聲明異議，經核並無不合，抗告人之抗告意旨猶
    執陳詞指摘原審裁定不當，尚難認有理由，應予駁回。
五、據上論斷，應依道路交通案件處理辦法第二十六條、刑事訴
    訟法第四百十二條，裁定如主文。
中    華    民    國    98    年    8     月    13    日
                  刑事第二庭審判長法  官  洪光燦
                                  法  官  林恆吉
                                  法  官  宋明蒼
以上正本證明與原本無異。
不得再抗告。
                                  書記官  駱麗君
中    華    民    國    98    年    8     月    13    日


司法院資訊處製作；財團法人民間司法改革基金會備份。
